---
title: 'Estudo de Caso 02: Desempenho de uma nova versão de Software'
author: "André Boechat(Checker), Mateus Pongelupe(Coordinator), Samuel Leite(Recorder)"
date: "17 de Outubro de 2018"
header-includes:
  - \usepackage[brazilian]{babel}
output:
  pdf_document: 
    fig_caption: yes
---

```{r setup,results='hide',warning=FALSE,echo=FALSE}
# A few initial definitions just to make sure all required packages are installed. Change as needed.
# NOTE: It may echo some weird messages to the PDF on the first compile (package installation messages). Run twice and the problem will (hopefully) go away.

if (!require(ggplot2, quietly = TRUE)){
   install.packages("ggplot2")
}
if (!require(devtools, quietly = TRUE)){
     install.packages("devtools")
}
if (!require(broom, quietly = TRUE)){
      devtools::install_github("dgrtwo/broom")
}
if (!require(car, quietly = TRUE)){
      install.packages("car")
}
rm(list = ls())
```
## Resumo - finalizar
Este relatório é o segundo dos Estudos de Casos na disciplina disciplina de Planejamento e Análise de Experimentos. O problema inicial consiste em duas populações, sendo elas: uma turma que cursou uma disciplina de Engenharia Elétrica em 2016 e outra que cursou a mesma disciplina em 2017. O teste feito girou em torno do IMC dessas populações, tentando de alguma forma testar o estilo de vida dos alunos com base nesse índice.

\textcolor{red}{INSERIR AQUI COMENTÁRIOS SOBRE O RESULTADO DO EXPERIMENTO}

## Planejamento do Experimento
Nesse experimento, está sendo avaliado o IMC de duas populações diferentes. Cada população é um grupo de alunos que cursou uma disciplica de Engenharia Elétrica. Deseja-se comparar os IMC's dessas duas populações. 

O Índice de Massa Corporal, ou IMC, é um valor calculado à partir da altura e massa de cada indivíduo, procurando estimar se sua altura e peso estão de acordo com padrões saudáveis. Porém, existem vários estudos mostrando que não é possível relacionar diretamente o IMC de uma pessoa com estar dentro ou fora do peso, uma vez que esse cálculo não levam em considerações fatores como alimentação ou percentual de gordura. O cálculo de IMC é dado pela equação:
$$IMC = \frac{w}{{h}^2}$$
em que $w$ equivale ao peso do indivíduo em **kg** e $h$ à sua altura em **m**.

O experimento realizado consiste na comparação das médias dos IMCs de cada uma das populações, separando-as entre seus gêneros, masculino e feminino. Dessa forma, serão realizados dois testes: entre as populações feminino e masculino de cada semestre dos alunos de Engenharia Elétrica. 

### Coleta de Dados e Tratamento de Dados - em andamento
Os dados foram coletados à partir de dois arquivos enviados. Nesses arquivos, estão contidos os valores para a altura e a massa de cada aluno. Os arquivos devem ser lidos em uma variável e então separados de acordo com o seu gênero e descartados de acordo com sua turma, caso aplicável. Esse último caso se refere à parcela de alunos na turma 2016/2 que não fazem parte do curso de Engenharia Elétrica. 
```{r dataCollection}
input_file1 <- '20162.csv'
input_file2 <- '20171.csv'

# Importing files
turma1<- read.csv(file = input_file1, header = T)
turma2<- read.csv(file = input_file2, header = T)

# Filtering PPGEE students
turma1.ele <- turma1[ turma1$Course == 'PPGEE', c('Gender', 'Height', 'Weight')]

# Separating values on genders
turma1.f <- turma1.ele[ turma1.ele$Gender == 'F', c('Height', 'Weight')]
turma1.m <- turma1.ele[ turma1.ele$Gender == 'M', c('Height', 'Weight')]

turma2.f <- turma2[ turma2$Gender == 'F', c('Height', 'Weight')]
turma2.m <- turma2[ turma2$Gender == 'M', c('Height', 'Weight')]
```
Tendo selecionado os dados de interesse, isto é, apenas dos alunos de Engenharia Elétrica, os mesmos foram separados por gênero para efetuação das comparações. Em seguida, dado a fórmula do cálculo de IMC já descrito anteriormente, calcula-se o mesmo para as populações:

```{r dataCollectionIMCCalculus}
# Definition of IMC function
imc <- function(h, w) {
  return( w / ( h^2 ) )
}

applyIMC <- function(df) {
  df$IMC <- apply(df, 1, function (x) imc(x['Height'], x['Weight']))
  df$Height <- NULL
  df$Weight <- NULL
  return(df)
}

##Calculating IMCs of populations
turma1.f <- applyIMC(turma1.f)
turma1.m <- applyIMC(turma1.m)
turma2.f <- applyIMC(turma2.f)
turma2.m <- applyIMC(turma2.m)

turma1.f.var <- var(turma1.f$IMC)
turma2.f.var <- var(turma2.f$IMC)
turma1.m.var <- var(turma1.m$IMC)
turma2.m.var <- var(turma2.m$IMC)

cat("\n",
"Populations' Variances:\n",
"2016-MASC: ", turma1.m.var ,"\n",
"2017-MASC: ", turma2.m.var ,"\n",
"2016-FEM: ", turma1.f.var ,"\n",
"2017-FEM: ", turma2.f.var ,"\n"
)

```

### Teste da média - em andamento
Para avaliar se o IMC das populações é o mesmo, serão realizados testes de hipótese para a população feminina e outro para a população masculina. Para ambos os casos, será realizado um teste em que a hipótese nula consiste na igualdade das médias das populações. A hipótese alternativa será bilateral, isto é, estamos interessados em detectar quaisquer diferenças entre as médias das populações. 
$$\begin{cases} H_0: \mu_1-\mu_2 = 0&\\H_1: \mu_1-\mu_2 \not\equiv 0\end{cases}$$

Para esse teste, definiu-se um n?vel de significância de $\alpha=0.01$, um efeito de relevância mínimo $\delta^*=$ e uma potência desejada de $\pi = 1 - \beta = 0.8$. Os valores de média e variância de cada população serão obtidos através dos dados coletados. 
```{r definitions}
h0.mean = 50
h0.sd = sqrt(100)

t1.alpha = 0.01
t1.delta = 4
t1.beta = 0.2
t1.power = 1 - t1.beta
```

CONTINUAR ? PARTIR DAQUI
Assumindo que a hip?tese nula $H_0$ se comporte com uma distribui??o de m?dia populacional $\mu=50$ e vari?ncia populacional $\sigma^2 = 100$, pode-se calcular o n?mero de amostras m?nimo a partir do teste Z, haja vista que a vari?ncia da hip?tese nula ? conhecida. Para fazer esse c?lculo, foi usado o pacote *asbio*:
```{r nCalculus, warning=FALSE}
library(asbio)
n <- power.z.test(power = t1.power, alpha = t1.alpha, effect = t1.delta, 
                  sigma = h0.sd, test = "one.tail")$n
t1.N <- ceiling(n)
cat("N: ", t1.N)
```
Assim, fazendo uso do teste Z, precisaremos de uma amostra de tamanho $N=63$ para executar o nosso teste com uma pot?ncia $\pi=0.8$. Por nossa hip?tese $H_1$ ser unidirecional, a regi?o cr?tica do teste Z pode ser determinada como:
$$P(z_{\alpha} \leq Z_0 \; | \; H_0 \text{ seja verdadeira})$$
Isto ?, para que a hip?tese nula seja rejeitada com um n?vel de confian?a de 99% ? preciso que $z_\alpha > Z_0$. 


## Análise de Dados exploratória
Antes de proceder com o teste de hipóteses, é interessante fazer uma análise exploratória dos dados. Dessa forma, foram gerados os gráficos Q-Q para as populações masculinas e femininas das turmas de 2016 e 2017. 
```{r exploratoryAnalysis1, fig.cap="Comparação dos quantis das quatro populações com os quantis de uma distribuição normal", fig.width=8, message=FALSE, fig.height=6}
par(mfrow=c(2,2), mai = c(0.5, 0.75, 0.5, 0.5))

library(car)
car::qqPlot(turma1.m$IMC ,
       pch=16,
       cex=1.5,
       las=1,
       main = '2016-MASC',
       ylab = 'IMC')

car::qqPlot(turma2.m$IMC,
       pch=16,
       cex=1.5,
       las=1,
       main = '2017-MASC',
       ylab = 'IMC')

car::qqPlot(turma1.f$IMC ,
       pch=16,
       cex=1.5,
       las=1,
       main = '2016-FEM',
       ylab = 'IMC')

car::qqPlot(turma2.f$IMC,
       pch=16,
       cex=1.5,
       las=1,
       main = '2017-FEM',
       ylab = 'IMC')
```

Observando os gráficos, verifica-se que há mais observações nas populações masculinas e que as mesmas tendem a respeitar uma distribuição próximo à normal, exceto por alguns efeitos de cauda. No caso das populações femininas, verifica-se a presença de poucas observações e uma fuga da normalidade para a população do ano de 2017. Isso é confirmado pelos histogramas de cada população, presentes a seguir.
```{r exploratoryAnalysis2, fig.cap="Histogramas para as populações avaliadas", fig.width=8, message=FALSE}
library(cowplot,warn.conflicts = FALSE)

theme_set(theme_cowplot(font_size=12))

plot.hist1 <- ggplot(turma1.m, aes(x=IMC)) +
    geom_histogram(colour="black", fill="#ff9999", bins = 10) +
    background_grid(major = 'xy') +
    ggtitle('2016-MASC')

plot.hist2 <- ggplot(turma2.m, aes(x=IMC)) +
    geom_histogram(colour="black", fill="#ff9999", bins = 10) +
    background_grid(major = 'xy') +
    ggtitle('2017-MASC')

plot.hist3 <- ggplot(turma1.f, aes(x=IMC)) +
    geom_histogram(colour="black", fill="#ff9999", bins = 10) +
    background_grid(major = 'xy') +
    ggtitle('2016-FEM')


plot.hist4 <- ggplot(turma2.f, aes(x=IMC)) +
    geom_histogram(colour="black", fill="#ff9999", bins = 10) +
    background_grid(major = 'xy') +
    ggtitle('2017-FEM')

plot_grid(plot.hist1, plot.hist2, plot.hist3, plot.hist4, labels = c('A','B', 'C', 'D'), ncol = 2)

```



Segue abaixo a codifica??o dessas fun??es, bem como um exemplo da chamada de *generate\_n\_samples* para $N=10$:
```{r dataCollectionNewRoutines, eval=FALSE, include=FALSE, results='hide'}
#Generates one sample
generate_sample <- function() {
  return(ExpDE(mpo, mmu, mre, mse, mst, mpr,
               showpars = list(show.iters = "none"))$Fbest);
}

#Generates n samples on the data.frame format
generate_n_samples <- function(n) {
  cost <- replicate(n, generate_sample())
  return(data.frame(cost))
}

#Example for N=10
generate_n_samples(10)
```

## An?lise Estat?stica

### Teste da M?dia

Dados os par?metros definidos na se??o *Planejamento do Experimento* para o teste da m?dia, foram recolhidas $N=63$ amostras e o teste foi executado nas linhas abaixo. O intervalo de confian?a tamb?m foi calculado, considerando uma distribui??o normal cuja vari?ncia populacional $\sigma^2=100$ ? conhecida.
```{r testOne, eval=FALSE, include=FALSE}
## Getting the samples
t1.samples <- generate_n_samples(t1.N)
## Writing samples to csv file
write.csv(t1.samples, 'test-one.csv')

## Test Z Execution
t1.mean <- mean(t1.samples$cost)
t1.sd <- sd(t1.samples$cost)
z0 <- (t1.mean - h0.mean)/(h0.sd/sqrt(t1.N))
t1.z_alpha <- qnorm(t1.alpha)

## Confidence interval
t1.error <- qnorm(1-(t1.alpha/2)) * h0.sd / sqrt(n)


cat("\n",
"Mean: ", t1.mean, "\n",
"Z0: ", z0 ,"\n",
"Zalpha: ",  t1.z_alpha ,"\n",
"Confidence Interval: ", t1.mean - t1.error, " <= ", 
                         t1.mean, " <= ", t1.mean + t1.error, "\n")
```
Como $Z_\alpha < Z_0$, conclui-se que n?o h? evid?ncias suficientes para rejeitar $H_0$ a um n?vel de confian?a de 99%. 

### Teste da Vari?ncia
Com os dados coletados e armazenados na vari?vel *t1.samples*, ? poss?vel verificar se o novo software ir? gerar dados com uma vari?ncia menor ou maior que aquela resultada no processo original. 

O teste foi executado conforme explicado na se??o *Teste da Vari?ncia*. 

```{r test2, eval=FALSE, message=FALSE, warning=FALSE, include=FALSE}
library(EnvStats)
varTest(unlist(t1.samples), alternative = "less", conf.level = 0.95, sigma.squared =100)
## Foi utilizada a fun??o unlist(t1.samples) para garantir que a vari?vel t1.samples 
## estivesse no data type correto.
```

Como o valor de $P$ calculado ? menor do que o valor de $\alpha$, ? poss?vel afirmar que a hip?tese nula est? negada e a vari?ncia do novo teste ?, portanto, inferior ? vari?ncia do processo original.  

### Avaliando suposi??es do modelo
A valida??o das suposi??es de um experimento ? um passo importante de uma an?lise de experimento. N?o apenas permite verific?-las e como tamb?m identificar poss?veis efeitos nos resultados encontrados, decorrentes de viola??es das premissas do planejamento experimental.
 
Ao fazer o teste da m?dia, foi suposta uma distribui??o normal das amostras. Para avaliar essa suposi??o, o teste de Shapiro-Wilk ? uma boa alternativa. Trata-se de um teste de normalidade que assume uma hip?tese nula de que a distribui??o de um conjunto de dados ? normal. O resultado do teste fornece um valor $p$ que, se menor que o n?vel $\alpha$ desejado, permite rejeitar a hip?tese nula. Para o m?todo padr?o dispon?vel no R, o valor de $p < 0,05$ indica que n?o ? uma distribui??o normal.

Outro indicador interessante ? o _qqplot_ que ? um gr?fico em que se compara os quantis da distribui??o das amostras aos quantis de uma distribui??o normal. Ele fornece um bom indicativo do comportamento da distribui??o das amostras em rela??o a uma normal, permitindo avaliar o qu?o pr?ximo ? de uma normal. Ambos indicadores foram calculados para as amostras colhidas, bem como um histograma e um gr?fico de densidade.

```{r modelSupOne, eval=FALSE, fig.cap="Compara??o dos quantis da distribui??o das amostras com os quantis de uma distribui??o normal", fig.width=8, message=FALSE, include=FALSE}
library(car)
car::qqPlot(t1.samples$cost,
       pch=16,
       cex=1.5,
       las=1,
       ylab = 'cost')

shapiro.test(t1.samples$cost)
```

```{r histDensOne, eval=FALSE, fig.cap="Histograma e gr?fico de densidade das amostras colhidas para o teste da m?dia.", fig.width=8, message=FALSE, include=FALSE}
library(cowplot,warn.conflicts = FALSE)

theme_set(theme_cowplot(font_size=12))

plot.hist <- ggplot(t1.samples, aes(x=cost)) +
    geom_histogram(colour="black", fill="white") + background_grid(major = 'xy')

plot.dens <- ggplot(t1.samples, aes(x=cost)) +
    geom_density(alpha=.2, fill="#FF6666") +
    background_grid(major = 'xy')

plot_grid(plot.hist, plot.dens, labels = c('A','B'), ncol = 2)
```

Observando os resultados do teste de Saphiro-Wilk, verifica-se que $p = 4,22 \times 10^{-6} < 0,05$, isto ?, o teste indica que a distribui??o das amostras n?o segue uma distribui??o normal. Isso tamb?m ? observ?vel no _qqplot_, em que ? percept?vel que os quantis da distribui??o das amostras n?o est?o pr?ximos dos quantis normais em todo o intervalo. Contudo, uma boa parte dos quantis est? em uma regi?o quase normal, sendo que passa a fugir de um comportamento de uma normal quando o custo supera 60.

Os gr?ficos da figura seguinte, o histograma e o gr?fico de densidade ajudam a ressaltar isso. No gr?fico de densidade, percebe-se um comportamento pr?ximo de uma normal at? o custo atingir 60. A partir desse valor, a fun??o de densidade apresenta dois picos que prejudicam bastante a premissa de normalidade.

## Conclus?es e Recomenda??es

O estudo conduzido nesse trabalho mirou avaliar o desempenho de uma nova vers?o de um software em compara??o a sua vers?o anterior, cujo custo de execu??o ? bem representado por uma distribui??o populacional de m?dia $\mu = 50$ e vari?ncia $\sigma^2=100$. Para tal, foram empregados m?todos estat?sticos provenientes das aulas da disciplina de Planejamento e An?lise de Experimentos em ensaios acerca da m?dia e da vari?ncia do custo de execu??o do novo software. No teste da m?dia foi empregado o teste Z, haja vista a premissa que o comportamento da fun??o era normal com vari?ncia semelhante ao da fun??o comparada. Foi empregado o Teste de Hip?teses com base em uma distribui??o $\chi^2$ para analisar a altera??o da vari?ncia no novo software.

Com rela??o ao teste da m?dia, ele falhou em refutar a hip?tese nula, isto ?, ele foi incapaz de afirmar ao n?vel de signific?ncia de 99% que a nova vers?o do software possui um custo m?dio de execu??o mais baixo. Portanto, o teste executado n?o suporta a hip?tese de que a nova vers?o do software possui um desempenho superior ? vers?o anterior em termos da m?dia do custo de execu??o. Apesar disso, a partir dos dados colhidos, foi estimado o intervalo de confian?a para a m?dia $\mu_1$, com um grau de confian?a de 99%: $\mu_1 \in [47.53 , 54.04]$. Quanto a esse intervalo, observa-se que o seu centro ? um pouco superior a 50 e que os limites do intervalo batem, aproximadamente, com o efeito de relev?ncia m?nima que este teste buscou detectar.       

Posteriormente ao teste, em um momento de an?lise das premissas, verificou-se que a distribui??o das amostras n?o era normal. A viola??o dessa premissa explica um pouco como o resultado do experimento pode ter sido distorcido, talvez pelo uso de procedimentos n?o adequados para o caso. Entre esses procedimentos, pode-se citar o teste Z, em que foi considerada a vari?ncia populacional da vers?o anterior, e o procedimento de sele??o da amostra/c?lculo da m?dia.

Tendo ci?ncia disso, uma alternativa seria a execu??o do teste T, que considera a vari?ncia da amostra retirada. Outra alternativa seria um tratamento/descarte de amostras esp?rias ou que est?o nas "pontas" da distribui??o das amostras, de forma a atenuar o efeito que essas observa??es t?m na distribui??o das amostras.

O Teste de Vari?ncia foi realizado seguindo-se a premissa de que a distribui??o segue uma tend?ncia $\chi^2$. Apesar de o teste afirmar que a vari?ncia da amostra pode ser considerada como inferior ? vari?ncia original $\sigma^2=100$, a premissa de que a distribui??o amostral pode ser considerada como normal foi refutada. Portanto, a modelagem dessa distribui??o em um padr?o qui-quadr?tico fica tamb?m contestada. Ainda, os intervalos de confian?a calculados est?o bem distante do valor da vari?ncia da amostra e esse valor ? bem inferior ao valor original.


## Refer?ncias
- R Man Pages - asbio package - https://rdrr.io/cran/asbio/man/power.z.test.html
- R Man Pages - car package - https://rdrr.io/cran/car/man/qqPlot.html
- Statistics R Tutorial - https://www.cyclismo.org/tutorial/R/confidence.html
- Montgomery, Douglas C. - Applied statistics and probabiliy for engineers (3? Edi??o) - Cap?tulos 8,9
- Notas de Aula - https://github.com/fcampelo/Design-and-Analysis-of-Experiments
- Notas - https://edisciplinas.usp.br/pluginfile.php/2063723/mod_resource/content/0/Aula11-2016.pdf