---
title: 'Estudo de Caso 03: Comparação de desempenho de duas configurações de um algoritmo de otimização'
author: "Augusto (Checker), Mateus Pongelupe(Coordinator), Samuel Leite(Recorder)"
date: "30 de Outubro de 2018"
header-includes:
  - \usepackage[brazilian]{babel}
output:
  pdf_document: 
    fig_caption: yes
---

```{r setup,results='hide',warning=FALSE,echo=FALSE}
# A few initial definitions just to make sure all required packages are installed. Change as needed.
# NOTE: It may echo some weird messages to the PDF on the first compile (package installation messages). Run twice and the problem will (hopefully) go away.


if (!require(ExpDE, quietly = TRUE)){
        install.packages("ExpDE")
}
if (!require(smoof, quietly = TRUE)){
        install.packages("smoof")
      }
```
## Resumo - finalizar
Este relatório é o terceiro dos Estudos de Casos na disciplina de Planejamento e Análise de Experimentos. O problema inicial consiste em duas


## Planejamento do Experimento

$$\begin{cases} H_0: \mu_1-\mu_2 = 0&\\H_1: \mu_1-\mu_2<0\end{cases}$$

Para esse teste, definiu-se um nível de significancia de $\alpha=0.05$, uma mínima diferença de importância prática $d^* =\delta^*/\sigma= 0.5  $ e uma potência desejada de $\pi = 1 - \beta = 0.8$.

```{r definitions}
alpha = 0.05
d = 0.5
beta = 0.2
power = 1 - t1.beta
```



### Coleta de Dados e Tratamento de Dados

```{r dataCollection}
input_file1 <- '20162.csv'
input_file2 <- '20171.csv'

# Importing files
turma1<- read.csv(file = input_file1, header = T)
turma2<- read.csv(file = input_file2, header = T)

# Filtering PPGEE students
turma1.ele <- turma1[ turma1$Course == 'PPGEE', c('Gender', 'Height', 'Weight')]

# Separating values on genders
turma1.f <- turma1.ele[ turma1.ele$Gender == 'F', c('Height', 'Weight')]
turma1.m <- turma1.ele[ turma1.ele$Gender == 'M', c('Height', 'Weight')]

turma2.f <- turma2[ turma2$Gender == 'F', c('Height', 'Weight')]
turma2.m <- turma2[ turma2$Gender == 'M', c('Height', 'Weight')]
```


## Análise Estatísstica

### Teste da M?dia

Dados os par?metros definidos na se??o *Planejamento do Experimento* para o teste da m?dia, foram recolhidas $N=63$ amostras e o teste foi executado nas linhas abaixo. O intervalo de confian?a tamb?m foi calculado, considerando uma distribui??o normal cuja vari?ncia populacional $\sigma^2=100$ ? conhecida.
```{r testOne, eval=FALSE, include=FALSE}
## Getting the samples
t1.samples <- generate_n_samples(t1.N)
## Writing samples to csv file
write.csv(t1.samples, 'test-one.csv')

## Test Z Execution
t1.mean <- mean(t1.samples$cost)
t1.sd <- sd(t1.samples$cost)
z0 <- (t1.mean - h0.mean)/(h0.sd/sqrt(t1.N))
t1.z_alpha <- qnorm(t1.alpha)

## Confidence interval
t1.error <- qnorm(1-(t1.alpha/2)) * h0.sd / sqrt(n)


cat("\n",
"Mean: ", t1.mean, "\n",
"Z0: ", z0 ,"\n",
"Zalpha: ",  t1.z_alpha ,"\n",
"Confidence Interval: ", t1.mean - t1.error, " <= ", 
                         t1.mean, " <= ", t1.mean + t1.error, "\n")
```


### Avaliando suposições do modelo

```{r histDensOne, eval=FALSE, fig.cap="Histograma e gr?fico de densidade das amostras colhidas para o teste da m?dia.", fig.width=8, message=FALSE, include=FALSE}
library(cowplot,warn.conflicts = FALSE)

theme_set(theme_cowplot(font_size=12))

plot.hist <- ggplot(t1.samples, aes(x=cost)) +
    geom_histogram(colour="black", fill="white") + background_grid(major = 'xy')

plot.dens <- ggplot(t1.samples, aes(x=cost)) +
    geom_density(alpha=.2, fill="#FF6666") +
    background_grid(major = 'xy')

plot_grid(plot.hist, plot.dens, labels = c('A','B'), ncol = 2)
```



## Conclusões e Recomendações



## Referências
- R Man Pages - asbio package - https://rdrr.io/cran/asbio/man/power.z.test.html
- R Man Pages - car package - https://rdrr.io/cran/car/man/qqPlot.html
- Statistics R Tutorial - https://www.cyclismo.org/tutorial/R/confidence.html
- Montgomery, Douglas C. - Applied statistics and probabiliy for engineers (3? Edi??o) - Cap?tulos 8,9
- Notas de Aula - https://github.com/fcampelo/Design-and-Analysis-of-Experiments
- Notas - https://edisciplinas.usp.br/pluginfile.php/2063723/mod_resource/content/0/Aula11-2016.pdf